臺灣臺南地方法院民事判決
                                      109年度訴字第871號
原      告  林敬    

訴訟代理人  林美芳  
訴訟代理人  林清和  
被      告  林茂松  


上列當事人間請求清償借款事件，經本院於民國109年10月22 日
言詞辯論終結，判決如下：
    主  文
被告應給付原告新臺幣3,000,000元，及自民國109年5月16日起
至清償日止至清償日止，按週年利率百分之五計算之利息。
訴訟費用新臺幣30,700元由被告負擔。
    事實及理由
壹、程序方面：
一、按訴狀送達後，原告不得將原訴變更或追加他訴，但請求之
    基礎事實同一者，不在此限，民事訴訟法第255條第1項第2
    款定有明文。查本件原告起訴時，初依消費借貸之法律關係
    請求被告應給付原告新台幣（下同）3,000,000元，並自支
    付命令送達翌日起至清償日止，按週年利率百分之五計算之
    利息。嗣於民國109年8月25日在本院審理中追加給付票款之
    法律關係為訴訟標的，請求同上所示之金額（見本院卷第71
    頁），並請求法院擇一為原告勝訴之判決（見本院卷第77頁
    ）。經核原告追加給付票款法律關係為請求權基礎，係本於
    同一基礎事實而為追加，核與上開規定相符，應予准許，合
    先敘明。
二、本件被告經合法通知，未於言詞辯論期日到場，核無民事訴
    訟法第386條所列各款情形，爰依原告之聲請，由其一造辯
    論而為判決。
貳、實體方面：
一、原告主張：
（一）被告曾向原告借款3,000,000元，並簽發如附表所示之本
      票三紙（下稱系爭本票），雙方約定將借款匯入被告指定
      之陳俊良陽信銀行楠梓分行帳戶（下稱系爭陽信帳戶），
      原告於106年7月27日支付現金5,000元、106年8月1日分別
      匯款2,000,000元、995,000元至系爭陽信帳戶，被告則簽
      發系爭本票予原告收執。又依兩造簽立之不動產附條件或
      期限之買賣契約書（下稱系爭契約書）第4條之約定：「
      …賣方（即被告）如未依約將買賣標的物所有權移轉登記
      予買方（即原告）或其指定人，經催告仍拒絕履行者，買
      方得行使本票權利」。詎料，被告迄今仍未依約所有權移
      轉登記予原告，原告數次催告清償借款或票款，被告均置
      之不理。為此，爰依系爭本票之付款請求權、消費借貸之
      法律關係，請求本院擇一為有利原告之判決等語。
（二）並聲明：
    ⒈被告應給付原告3,000,000元，及自支付命令送達之翌日
      起至清償日止，按年息百分之五計算之利息。
    ⒉訴訟費用由被告負擔。
二、被告未於言詞辯論期日到場，亦未提出書狀作何聲明或陳述
    。
三、得心證之理由：
（一）按在票據上簽名者，依票上所載文義負責；本票未載到期
      日者，視為見票即付；發票人應照匯票文義擔保承兌及付
      款，又本票發票人所負責任，與匯票承兌人同；付款人於
      承兌後應負付款之責。票據法第5條、第120條第2項、第1
      21條、第124條準用同法第29條第1項、第52條第1項分別
      定有明文。又按當事人對於他造主張之事實，於言詞辯論
      時不爭執者，視同自認。但因他項陳述可認為爭執者，不
      在此限。當事人對於他造主張之事實，已於相當時期受合
      法之通知，而於言詞辯論期日不到場，亦未提出準備書狀
      爭執者，準用第1項之規定。為民事訴訟法第280條第1項
      、第3項前段定有明文。
（二）本件原告主張之事實，業據提出被告簽發之本票、授權書
      各三紙、臺灣橋頭地方法院所屬民間公證人蕭家正事務所
      106年度橋院民認正字第000261號認證書附條件或期限買
      賣認證書、附條件或期限買賣契約書、107年9月11日楠梓
      建楠郵局000109號郵局存證信函、郵政跨行匯款申請書（
      見本院109年度司促字第11468號卷第11-15頁、本院卷第4
      1-63頁）等件為證，並經本院依職權調取臺灣橋頭地方檢
      察署109年度偵字第4391號偵查卷、109年度他字第475號
      卷，核閱無誤。被告對於原告主張之事實，既未於言詞辯
      論期日到場爭執，亦未提出書狀作何聲明或陳述以供本院
      審酌，依民事訴訟法第280條第3項本文準用同條第1項之
      規定，應視同自認，綜合上開證據資料，自堪信原告之主
      張為真實。從而，原告依票據之法律關係，請求被告給付
      原告3,000,000元，自屬有據。
（三）又執票人向本票債務人行使追索權時，得請求自到期日起
      之利息，如無約定利率者，依年利息百分之六計算。票據
      法第97條第1項第2款定有明文。又按給付有確定期限者，
      債務人自期限屆滿時起，負遲延責任。給付無確定期限者
      ，債務人於債權人得請求給付時，經其催告而未為給付，
      自受催告時起，負遲延責任。其經債權人起訴而送達訴狀
      ，或依督促程序送達支付命令，或為其他相類之行為者，
      與催告有同一之效力；民法第229條第1、2項亦規定甚明
      。查本件被告積欠原告票款，迄今未清償，應負遲延責任
      ，則原告請求自支付命令送達被告之翌日即109年5月16日
      （見本院109年度司促字第11468號卷）起至清償日止，按
      週年利率百分之五計算之遲延利息，核與上開規定並無違
      背，自應准許。
（四）又原告提起本件訴訟，係以消費借貸款返還請求權、票款
      請求權為訴訟標的，併請求法院擇一判決，是為選擇的訴
      之合併。法院應就原告所主張之數項訴訟標的逐一審理，
      如認定其中一項訴訟標的為有理由，即可為原告勝訴判決
      ；原告之主張依票款請求權，既有理由，本院再無審酌消
      費借貸請求權之必要，附此說明。
四、綜上所述，原告依票款請求權，請求被告應給付原告300 萬
    元，及自109年5月16日起至清償日止，按週年利率百分之五
    計算之利息，即有理由，應予准許。
五、按訴訟費用，由敗訴之當事人負擔；又法院為終局判決時，
    應依職權為訴訟費用之裁判，民事訴訟法第78條、第87條第
    1項定有明文。查本件訴訟費用額經核為30,700元（即第一
    審裁判費），本院爰依職權確定上開訴訟費用由敗訴之被告
    負擔。
六、據上論結，本件原告之訴為有理由，依民事訴訟法第385條
    第1項前段、第78條、第87條第1項，判決如主文。
中　　華　　民　　國　 109　　年　　11　　月　　5 　　日
                  民事第一庭    法　官　張麗娟
以上正本係照原本作成。
如對本判決上訴，須於判決送達後20日內向本院提出上訴狀。
中　　華　　民　　國　 109　　年　　11　　月　　5 　　日
                      　　　　　書記官  高培馨
附表：     編號 發   票   日 票面金額(新臺幣） 到期日 票據號碼  1 106年7月27日 1,000,000元 未  載 HSZ000000000  2 106年7月27日 1,000,000元 未  載 HSZ000000000  3 106年7月27日 1,000,000元 未  載 HSZ000000000